【裁判字號】    89,裁,1458
【裁判日期】    891109
【裁判案由】    退休
【裁判全文】
最  高  行  政  法  院  裁  定                  八十九年度裁字第一四五八號
    原      告  甲○○
    被      告  乙○○
    代  表  人  邱進益
右當事人間因退休事件，原告不服考試院中華民國八十八年十二月二十日（八八）考
台訴決字第五○再訴願決定，提起行政訴訟。本院裁定如左：
    主  文
原告之訴駁回。
訴訟費用由原告負擔。
    理  由
按提起行政訴訟，須以經過合法之訴願及再訴願程序，為其前提要件，其未經合法訴
願、再訴願程序，遽行提起行政訴訟，自非法之所許，此觀諸原告提起本件訴訟時行
政訴訟法第一條第一項之規定至明。又按再訴願決定確定後，依訴願法第十一條（起
訴時訴願法第二十四條）有拘束原處分及原決定官署之效力。除另發生新事實或因有
他種情形另為處分外（參照司法院院字第一四六一號及第一五五七號解釋），人民自
不得仍就同一事件，復依訴願程序有所主張，本院四十六年判字第一七號著有判例。
本件原告係交通部觀光局退休人員李世模之侄，李世模於民國（以下同）八十二年八
月十日亡故，原告於同年十月二十六日為請領李世模八十三年度上半年（八十二年七
月至十二月份）月退休金及撫慰金，向乙○○即被告陳情，案經被告於八十二年十一
月五日以八二台華特二字第○九二四七六六號書函答復，略以月退休金業經李世模生
前委由李蔡菊（按為原告之配偶）具領核銷。另撫慰金部分，依李世模口授遺囑，由
申請人李蔡菊函交通部觀光局轉向該部申請領取在案。原告嗣向有關郵局追造討李蔡
菊具領之李世模月退休金未果向被告提起訴願遭駁，提起再訴願，經考試院以李世模
八十三年度上半年月退休金，其生前既末具領，則其死後，應歸國庫，任何人均不得
請領，原告亦包括在內，郵局不察，竟於八十二年八月十二日，准由李蔡菊具領，於
法不合，應由被告依法追回、解繳國庫，而以八十五年一月十八日（八五）考台訴決
字第○○五號再訴願決走，將訴願決定（即八十四年九月二十七日台銓中訴決字第二
八八號訴願決定）及原處分撤銷。原告對之提起行政訴訟、再審，遞經本院八十五年
度哉字第四三五號、第八八四號裁定駁回。原告乃向考試院申請更正上開再訴願決定
，經該院函覆該再訴願決定內容並無違誤。原告不服，復提起訴願，經考試院（八五
）考台訴決字第○五二號訴願決定駁回後，提起行政訴訟，亦經本院八十五年度裁字
第一九一二號裁定，以原告係就已訴願確定之案件，再提起訴願、行政訴訟，於法不
合而駁回。原告再就八十三年度上半年月退休金向被告申請復查，被告以八十七年一
月二十一日八七台特二字第一五六七二○號書函答復仍請依上開本院裁定辦理。原告
不服，一再訴願，又經本院以八十八年度裁字第一二○號裁定認本案原告請領李世模
月退休金事件，業經考試院再訴願決定將訴願決定及原處分撤銷後，已經本院裁定駁
回行政訴訟及再審聲請確定在案。本件原告又於八十八年三月二十二日及同年四月八
日，分別以申請更正書及申請書，請求將亡故退休人員李世模八十三年度上半年月退
休金領受人更正為甲○○（即原告），經被告於八十八年四月十九日，以八八台特二
字第一七五四五五一號書函答復，略以李世模八十三年度上半年月退休金，其生前既
未具領，一經死亡，該筆月退休金即歸國庫，任何人均不得請領，原告自亦包括在內
，雖原告係李世模侄兒，且據函稱曾為其代筆遺囑之受遺贈人，惟依前開再訴願決定
及行政法院之裁定，應無具領該筆月退休之權利，故無更正之餘地等語，原告不服一
再訴願，均遭駁回，以不服考試院八十八年十二月二十日（八八）考台訴字第○五○
號因請領故退休人員李世模月退休事件所為決定，提起本件行政訴訟，請求命被告支
給發給上開李世模該筆月退休金及利息。經查本件被告所為上開八八台特二字第一七
五四五五一號書函之內容，僅重申有關李世模八十三年度上半年月退休金款項之歸屬
，業經考試院（八五）考台訴決字第○○五號再訴願決定，而告確定，並無新事實之
發生，亦未另有他處分。是本件原告提起本件訴訟，顯係於再訴願決定確定後，就同
一事件再行爭訟，自為法所不許，原告提起本件訴願、再訴願自不合法定程序，考試
院從程序上決定將再訴願駁回，核無違誤。原告既未經合法之再訴願程序，遽行提起
行政訴訟，揆諸首揭說明，難謂合法，應予駁回。本件原告之起訴於程序上，既屬不
合法，其所為實體上之主張，自無庸予以審酌，併此明。
據上論結，本件原告之訴為不合法，爰依行政訴訟施行法第二條、行政訴訟法第一百
零七條第一項第十款、第一百零四條、民事訴訟法第九十五條、第七十八條，裁定如
主文。
中    華    民    國     八十九      年     十一     月       九        日
                    最 高 行 政 法 院  第 二 庭
                                審 判 長 法  官      陳  石  獅
                                         法  官      吳  錦  龍
                                         法  官      林  清  祥
                                         法  官      高  啟  燦
                                         法  官      黃  合  文
右  正  本  證  明  與  原  本  無  異
                                         法院書記官  蘇  金  全
中    華    民    國     八十九      年     十一     月      十三       日


司法院資訊處製作；財團法人民間司法改革基金會備份。
